臺灣桃園地方法院刑事判決　　　　　　 96年度簡上字第175號
上　訴　人　乙○○
即　被　告
上列上訴人即被告因妨害名譽案件，不服本院民國九十六年二月
二十七日九十五年度桃簡字第三○四八號第一審簡易判決（聲請
簡易判決處刑案號：臺灣桃園地方法院檢察署九十五年度偵字第
四三三二號），提起上訴，本院管轄第二審合議庭判決如下：
    主    文
原判決撤銷。
乙○○意圖散布於眾，而指摘足以毀損他人名譽之事，處拘役貳
拾日，如易科罰金，以銀元佰元即新臺幣玖佰元折算壹日，減
為拘役拾日，如易科罰金，以銀元佰元即新臺幣玖佰元折算壹
日。
    犯罪事實
一、乙○○前與甲○○、丙○○、項雲國、項華月等人因年節期
    間玩打麻將而生糾紛，並於民國九十五年二月一日下午六時
    許，前往設於桃園縣八德市○○路頂僑巷二五號之桃園縣政
    府警察局八德分局大安派出所，向承辦警員簡文賢申告其遭
    項華國、甲○○傷害，且項華國、甲○○、丙○○有涉嫌強
    盜其財物之犯行，而警員簡文賢遂依乙○○所提供之丙○○
    所使用行動電話號碼，聯絡丙○○前來說明案情，嗣於同日
    下午六時三十分許，丙○○抵達大安派出所，在該所大門門
    口處，因不滿乙○○指述渠等涉有傷害、強盜罪嫌，即與當
    時正由警員簡文賢製作報案筆錄之乙○○發生口角衝突，詎
    乙○○無所根據竟基於意圖散布於眾，而指摘足以毀損他人
    名譽之事之犯意，明知丙○○係有配偶之人，竟當場對丙○○大聲指摘：「你跟甲○○有一腿，你們是一夥的，你們合
    起來搶我的錢」等話語，足以毀損丙○○、甲○○之名譽，
    甲○○並經由丙○○轉述而知悉上情。
二、案經丙○○、甲○○訴由桃園縣警察局八德分局報告臺灣桃
    園地方法院檢察署偵查後聲請簡易判決處刑。
    理   由
一、訊據被告乙○○固不否認其有於上開時、地口出丙○○、甲○○有一腿等言詞，然矢口否認其有何妨害名譽之犯行，並
    辯稱：伊只是說伊懷疑丙○○與甲○○有一腿，並沒有要毀
    損渠等名譽之意云云，經查：
  (一)前揭犯罪事實，除據被告於檢察官偵訊時及本院準備程序時
    供認在卷，並有證人即告訴人丙○○迭於檢察官偵訊及本院
    審理時指述綦詳，核與在場聽聞之證人即大安派出所員警簡
    文賢先後於檢察官偵訊及本院審理時證述情節相符，並有職
    務報告書一份在卷可稽，足認被告確實有於上開時、地，向
    告訴人丙○○指摘「其與甲○○有一腿」之言詞無誤。
  (二)按誹謗罪之故意，以行為人對其指摘或傳述之事足以損害他
    人名譽有所認識，並且進而決意加以指摘或傳述該事件之具
    體內容，即已足該當，至其所指摘或傳述之事是否為真實，
    或行為人是否確認該事實為事實，均不妨害其故意之成立。
    又按散布之文字倘依遣詞用字、或依其文詞內容所引發之適
    度聯想，以客觀社會通念價值判斷，如足以使人產生懷疑或
    足以貶抑被害人人格聲譽之可能或危險者，即屬刑法第三百
    十條所處罰之誹謗行為。準此，告訴人丙○○係已婚十六年
    並育有子女之婦女，與告訴人甲○○僅有一般朋友情誼，渠
    等道德形象及人格評價自為其社會地位之判斷基礎之一，而
    觀諸被告向告訴人丙○○指摘「其與甲○○有一腿」之用語
    ，已具體描述告訴人丙○○、甲○○二人間有何私密不足為
    人知之行為，依一般社會通念，在場聽聞者難免對於已婚婦
    女之丙○○與其男性友人之甲○○間產生通姦之聯想，並誤
    會告訴人丙○○有紅杏出牆，而告訴人甲○○則有誘拐人妻
    之不名譽行徑，足以影響告訴人丙○○、甲○○之社會地位
    、道德形象及人格評價，而毀損告訴人二人之名譽至明。至
    以被告其無妨害告訴人丙○○及甲○○名譽之意思，僅是懷
    疑而口出前開言詞一節置辯，然其既明知告訴人丙○○為有
    配偶之人，則其使用「與甲○○有一腿」之用語，顯能認知
    足以詆毀告訴人二人之名譽，竟仍決意加以指摘，縱被告所
    稱其僅係懷疑而口出此言屬實，亦不影響其詆毀他人名譽之
    故意，是其前開所辯，顯係狡卸之詞，不足採信。
  (三)查「大安派出所」係警察公務機關，為公眾得出入且不特定
    人均得見聞之公開場所，且案發當時，有為被告製作報案筆
    錄之警員簡文賢及值班警員在場，並聽聞被告所為前述誹謗
    告訴人丙○○、甲○○之言詞，業據在場證人即警員簡文賢
    迭於檢察官偵訊及本院審理時結證明確，顯見被告為該等誹
    謗言詞時，主觀上確有散布於眾之意圖，至臻明確。
  (四)至被告於本院行準備程序時請求調閱大安派出所監視錄影帶
    部分，惟經本院通知證人簡文賢於本院審理時一併提出該監
    視錄影帶，然於本院審理時該證人並未提出，本院審酌當日
    案發情形業據證人簡文賢及告訴人丙○○到庭證述明確，實
    無再調閱前開監視錄影帶之必要，併予敘明。
  (五)綜上所述，被告所為前開辯解，顯不足採。是本件事證明確
    ，被告確有誹謗告訴人二人名譽之犯行，堪以認定。
二、新舊法比較之說明：
  (一)刑法第二條第一項規定：
    查被告行為後，刑法第二條第一項業於九十四年二月二日修
    正公布，並自九十五年七月一日起施行。修正後刑法第二條
    第一項規定，已將新舊法律適用之「從新從輕」原則，改採
    「從舊從輕」原則，而此規定僅係規範行為後法律變更所生
    新舊法律比較適用之準據法，並非實體刑罰法律，自不生行
    為後法律變更之比較適用之問題，應逕行適用新法第二條第
    一項之規定，為「從舊從輕」之比較。
  (二)刑法第三百十條第一項法定刑為罰金部分：
    刑法第三百十條第一項誹謗罪，法定刑為銀元五百元以下罰
    金，因罰金罰鍰提高標準條例第一項前段規定，提高為十倍
    ，為得科銀元五千元以下罰金。而依修正後刑法施行法第一
    條之一規定：「（第一項）中華民國九十四年一月七日刑法
    修正施行後，刑法分則編所定罰金之貨幣單位為新臺幣。（
    第二項）九十四年一月七日刑法修正時，刑法分則編未修正
    之條文定有罰金者，自九十四年一月七日刑法修正施行後，
    就其所定數額提高為三十倍。但七十二年六月二十六日至九
    十四年一月七日新增或修正之條文，就其所定數額提高為三
    倍」，及刑法第三十三條第五款修正為：「主刑之種類如下
    ：五、罰金：新臺幣一千元以上，以百元計算之」等規定觀
    之，依修正後之法律，刑法第三百十條第一項誹謗罪所得科
    處之罰金刑最高額為新臺幣一萬五千元、最低額為新臺幣一
    千元，然依被告行為時即修正前刑法第三十三條第五款規定
    之罰金最低額為銀元一元，並提高十倍計算，前開罰金刑，
    最高額為銀元五千元，最低額為銀元十元，若乘以三倍而換
    算為新臺幣，最高額雖與新法同為新臺幣一萬五千元，然最
    低額僅為新臺幣三十元。因此，比較上述修正前、後之刑罰
    法律，自以被告行為時即修正前關於科處罰金刑之法律較有
    利於被告。
  (三)刑法第四十一條第一項規定：
    查被告行為後，刑法第四十一條第一項前段業於九十四年二
    月二日修正公布，並於九十五年七月一日施行。修正前刑法
    第四十一條第一項前段規定：「犯最重本刑為五年以下有期
    徒刑以下之刑之罪，而受六個月以下有期徒刑或拘役之宣告
    ，因身體、教育、職業、家庭之關係或其他正當事由，執行
    顯有困難者，得以一元以上三元以下（按指銀元）折算一日
    ，易科罰金。」，又被告行為時之易科罰金折算標準，修正
    前罰金罰鍰提高標準條例第二條前段（現已刪除）規定，就
    其原定數額提高為一百倍折算一日，則本件被告行為時之易
    科罰金折算標準，應以銀元三百元折算一日，經折算為新臺
    幣後，應以新臺幣九百元折算為一日。惟修正後之刑法第四
    十一條第一項前段則規定：「犯最重本刑為五年以下有期徒
    刑以下之刑之罪，而受六個月以下有期徒刑或拘役之宣告者
    ，得以新臺幣一千元、二千元或三千元折算一日，易科罰金
    。」比較修正前後之易科罰金折算標準，以九十五年七月一
    日修正公布施行前之規定，較有利於行為人，則應依刑法第
    二條第一項前段，適用修正前刑法第四十一條第一項前段及
    罰金罰鍰提高標準條例第二條規定，定其折算標準。
三、核被告乙○○所為，係犯刑法第三百十條第一項之誹謗罪。
    被告以一行為同時誹謗告侵害告訴人丙○○、甲○○二人之
    名譽之犯行，係以一行為觸犯數同種罪名之同種想像競合犯
    ，依刑法第五十五條規定應從一刑法第三百十條第一項之誹
    謗罪處斷。原審認被告罪證明確，而論被告意圖散布於眾，
    而指摘足以毀損他人名譽之事，處拘役二十日，如易科罰金
    ，以銀元三百元折算一日，其認事用法均無違誤，量刑亦屬
    妥適，固非無見，然中華民國九十六年罪犯減刑條例業經立
    法院九十六年七月四日制定公布，並定於九十六年七月十六
    日施行，原審未及審酌該條例規定減其宣告刑，容有未洽。
    而被告提起上訴，其上訴意旨以：其僅係懷疑而口出「其與
    甲○○有一腿」之言詞，否認其有何毀損他人名譽之意思為
    由，指摘原判決不當，顯無理由（業據本院詳述理由認定如
    前），固無可取，惟原審判決既有上開未及適用相關減刑規
    定之違誤，自屬無可維持，應由本院將原判決撤銷改判。爰
    審酌被告之平日素行尚可，有臺灣高等法院被告前案記錄表
    一份在卷可稽，其係因年節麻將與告訴人二人發生爭執，進
    而前往大安派出所申告告訴人二人涉有傷害、強盜罪嫌，始
    與經警電話聯絡前來之告訴人丙○○發生口角衝突，且其明
    知告訴人丙○○為有配偶之人，仍出言指摘其與告訴人甲○○有一腿之言詞，顯已貶抑告訴人丙○○、甲○○之名譽，
    惟量及當時其因與告訴人丙○○間因口角衝突始口出貶抑他
    人名譽之言語，告訴人二人所受損害之程度，且其事後否認
    犯行，態度難認良好等一切情狀，量處如主文所示之刑，並
    諭知易科罰金之折算標準，以示懲儆。又被告犯罪時間在九
    十六年四月二十四日以前，查無中華民國九十六年罪犯減刑
    條例所定不予減刑之情形，應依同條例第二條第一項第三款
    之規定減其宣告刑二分之一，並諭知如易科罰金之折算標準
    。
四、本件被告經合法傳喚，無正當理由不於審判期日到庭，爰不
    待其陳述，由檢察官一造辯論而為判決，併此敘明。
據上論斷，應依刑事訴訟法第四百五十五條之一第一項、第三項
、第三百六十九條第一項前段、第三百七十一條、第三百六十四
條、第二百九十九條第一項前段，刑法第二條第一項前段、第三
百十條第一項、第五十五條、（修正前）第四十一條第一項前段
，罰金罰鍰提高標準條例第一條前段、（修正前）第二條，現行
法規所訂貨幣單位折算新臺幣條例第二條，中華民國九十六年減
刑條例第二條第一項第三款、第七條、第九條，判決如主文。
本案經檢察官鍾雅蘭到庭執行職務。
中　　華　　民　　國　　96　　年　　9 　　月　　18　　日
　　　　　　         臺灣桃園地方法院刑事第四庭
                         審判長法  官  黃斯偉
                               法  官  蘇昭蓉
                               法  官  陳可薇
以上正本證明與原本無異。
本件不得上訴。
                               書記官  張尹嫚
中　　華　　民　　國　　96　　年　　9 　　月　　18　　日
附錄本案科刑法條全文；
刑法第三百十條第一項：
意圖散布於眾，而指摘或傳述足以毀損他人名譽之事者，為誹謗
罪，處一年以下有期徒刑、拘役或五百元以下罰金。
